【裁判字號】    99,易,277
【裁判日期】    991115
【裁判案由】    傷害等
【裁判全文】
臺灣臺東地方法院刑事判決               99年度易字第277號
公  訴  人  臺灣臺東地方法院檢察署檢察官
被      告  甲○○
上列被告因傷害等案件，經檢察官提起公訴（99年度偵字第1163
號），本院判決如下：
    主  文
甲○○傷害人之身體，處有期徒刑伍月，如易科罰金，以新臺幣
壹仟元折算壹日，扣案鐮刀壹支，沒收之。
    犯罪事實
一、甲○○因與謝福三間有感情糾紛，於民國99年4月19日15 時
    許，見謝福三駕駛車輛（車牌不詳）搭載丁○○返回丁○○
    位於臺東縣卑南鄉○○村○○路480巷8號之住處，一時妒火
    中燒，竟基於恐嚇之犯意及傷害他人身體之不確定故意，先
    駕駛車牌號碼WR－5637號自小貨車尾隨謝福三所駕駛之車輛
    至丁○○上址住處前之廣場，待丁○○下車後，即持其所有
    鐵製之鐮刀1把，以刀刃抵住丁○○之左頸部，並以台語對
    之恫稱：「你不可以動，若動就要給你死」、「今天要給你
    死」等語，致丁○○因此心生畏懼。然丁○○為防衛自己，
    雖然畏懼，但仍以手緊抓甲○○所持刀之手，在彼此僵持不
    下之際，致丁○○之左頸部因此受有6公分挫傷之傷害。嗣
    己○○見雙方僵持、拉扯，乃趨前勸阻，並趁機奪取甲○○
    手上所持之鐮刀，隨後聞聲趕至現場之乙○○，則以雙手自
    甲○○後方環抱甲○○之腹部，並將之壓制於其前揭自小貨
    車之車身上，另指示己○○報警處理。丁○○因見甲○○遭
    乙○○所壓制，乃告知乙○○將甲○○放開，不料甲○○竟
    乘隙駕車逃離現場，其後警據報抵達現場，扣得甲○○所遺
    留之鐵製鐮刀1把，始悉上情。
二、案經丁○○訴由臺東縣警察局臺東分局報告臺灣臺東地方法
    院檢察署檢察官偵查起訴。
    理  由
壹、證據能力部分：按被告以外之人於審判外之言詞或書面陳述
    （即學理上所稱之「傳聞證據」），除法律有規定者外，不
    得作為證據（即學理上所稱之「傳聞法則」）。刑事訴訟法
    第159條第1項固有明文。惟按被告以外之人於審判外之陳述
    ，雖不符刑事訴訟法第159條之1至之4之規定，而經當事人
    於審判程序同意作為證據，法院審酌該言詞陳述或書面陳述
    作成時之情況，認為適當者，亦得為證據；當事人、代理人
    或辯護人於法院調查證據時，知有第159條第1項不得為證據
    之情形，而未於言詞辯論終結前聲明異議者，視為有前項之
    同意，刑事訴訟法第159條之5定有明文。查本案以下所引用
    之被告以外之人於審判外之陳述，被告甲○○於本院準備程
    序中均表示同意作為本案證據使用，且迄於言詞辯論終結前
    ，亦未就本院所調查之證據資料主張有刑事訴訟法第159 條
    第1項不得為證據之情形，本院審酌該證據作成之情況，認
    均無不適當情事，依刑事訴訟法第159條之5第2項之規定，
    均有證據能力，合先敘明。
貳、實體部份：
一、被告固不否認於上揭時、地，駕駛車牌號碼WR－5637號自小
    貨車前往告訴人丁○○位於臺東縣卑南鄉○○村○○路480
    巷8號之住處，並自該貨車上取出鐮刀1把，惟矢口否認有傷
    害故意及恐嚇危害安全之犯行，辯稱：僅是手持鐮刀，與告
    訴人面對面站著不動，沒有持刀抵住告訴人之頸部，亦無意
    傷害告訴人，伊係為保護自己，且當時並未說「你不可以動
    ，若動就要給你死」、「今天要給你死」云云。惟查：
(一)被告所犯恐嚇部分：
  1.證人即告訴人丁○○於偵查中證稱：被告手持鐮刀，架住左
    其頸部之際，同時亦說要「給你死」等語（見偵卷第12 頁
    至第13頁）核與證人己○○於警詢時證稱：當時被告在架住
    告訴人時，渠有聽到被告說「妳再動我就要給妳死」、「要
    給妳死」，嗣渠奪下被告之鐮刀後，被告即陳「我就是要讓
    妳死」等語（見警卷第10頁）；偵查中證稱：被告持鐮刀架
    住告訴人時，被告有說「要給你死」（台語），於拉扯時被
    告一直重複說「我就是要讓你死」等語（見偵卷第21頁），
    及本院審理證陳：當時他們(指被告及告訴人)在搶的時候，
    被告說：「對啦！我被妳糟蹋這麼久了，我就是要給妳死。
    」、「妳再動我就要給妳死。」等語（見本院卷第62頁至同
    頁背面）相符。
  2.另證人戊○○○於警詢時證稱：當時被告持刀架住告訴人時
    ，渠有聽到被告對告訴人說「妳再動我就要給妳死」、「要
    給妳死」的話語（見警卷第13頁）；復於偵查中證稱：被告
    手持鐮刀架在告訴人脖子上時，口中一直重複說「今天要給
    你死」、「不可以動，若動就要讓她死」等語（見偵卷第22
    頁）；再於本院審理時證稱：有聽到被告說「我就是要給妳
    死。」及「如果你再動的話，就要給妳死。」等語（見本院
    卷第64頁至第65頁）。
  3.又證人乙○○於警詢時證稱：渠見被告持鐮刀架住告訴人時
    有說「妳再動我就要給妳死」、「要給妳死」的話語，渠抱
    住被告的腹部不讓她亂動時，被告也是一直說「我就是要讓
    妳死」等語（見警卷第15頁）；復於偵查及審理時證稱:有
    聽聞被告說「要給妳死。」及「我就是要給妳死。」等語（
    見偵卷第23頁、本院卷第67頁）。
  4.綜上，證人丁○○、己○○、戊○○○及乙○○等人，就被
    告於上開時、地曾以鐮刀架住丁○○左頸部並以「你不可以
    動，若動就要給你死」、「今天要給你死」等語恫嚇丁○○
    情節，於警詢、偵訊及本院審理中始終證述如一，且互核相
    符，足見渠等證述應可採信，被告猶飾詞否認恐嚇犯行，所
    辯洵不足採。
(二)被告所犯傷害部分：
  1.證人丁○○於偵查中證稱：該日與謝福山開貨車到其住處後
    ，見被告尾隨在後，迨其下車後，被告見狀即自所駕貨車上
    取出鐮刀1把，走近其身旁劃過其左頸部，其見狀閃過，並
    抓住被告持鐮刀之右手，惟刀刃仍緊壓在其左頸部，嗣證人
    己○○見被告之舉動即勸被告放下鐮刀，然被告不為所動，
    己○○遂趁隙將被告刀子奪下，然其左頸部已受有挫傷等語
    （見偵卷第12頁)，核與證人己○○於警詢、偵查及本院審
    理時證稱：當日渠於住處照顧小孩時，耳聞爭吵之聲音，心
    覺有異，遂循聲往外察看，見被告持鐮刀架在告訴人之左頸
    部，渠見雙方拉扯，遂奪下被告之鐮刀，並將該鐮刀丟棄在
    旁等語（見警卷第8頁、偵卷第20頁至第21頁、本院卷第62
    頁）相符；復據證人戊○○○於警詢、偵查及本院審理時證
    稱:渠見被告手持鐮刀架住告訴人之左頸部，並有劃下之動
    作，告訴人為求自保與被告開始拉扯，己○○即從旁奪下被
    告手中之鐮刀，然已見告訴人左頸部有一血痕等情（見警卷
    第13頁、偵卷第21頁至第22頁、本院卷第64頁至第65頁），
    綜上，證人丁○○與證人己○○、戊○○○所陳並無矛盾或
    前後不一之處，應堪採信。
  2.被告雖以:該日僅手持鐮刀面對丁○○，並未持刀抵住告訴
    人之頸部云云置辯，惟查，丁○○遭被告於上揭時、地持扣
    案鐮刀抵住其左頸部，雙方拉扯之際，其因此受有左頸部之
    挫傷等情，業據前述證人己○○、戊○○○迭於警詢、偵查
    中及審理時證述甚詳，渠等所述並無齟齬之處，且衡以證人
    己○○、戊○○○與被告素無怨隙，自無刻意誣指被告之動
    機，而使渠等自陷偽證之風險；參諸扣案鐮刀之刀刃甚為鋒
    利，有扣案鐮刀及其照片1紙可資參佐（見警卷第20頁），
    被告手持該鐮刀抵住丁○○之左頸部，進而使丁○○左頸部
    受有挫傷，其主觀上對於持鋒利刀刃抵住他人頸部可能將使
    他人受傷，當有認識，是被告辯稱其並無傷害之故意，要與
    事實不符，自難採信。另丁○○於案發後約1小時許(即99年
    4月19日下午16時41分)即前往就醫並檢驗傷勢，經醫師診斷
    認受有左頸部挫傷之事實，亦有衛生署臺東醫院99年4月19
    日之診斷證明書1紙及刑案現場照片4張在卷可證（見警卷第
    17頁、第19頁至第20頁），本院審酌丁○○就醫診斷、檢驗
    傷勢之時間與前開遭被告傷害之時間，相距甚短，衡諸常情
    ，渠上開告訴人所受之傷害與被告所為之傷害犯行，應確有
    因果關係無訛。
  3.至於被告另辯以：伊係為保護自己、出於自衛才拿刀云云，
    惟刑法上之正當防衛行為以遇有現在不法之侵害為前提，如
    不法侵害尚未發生，即無防衛之可言，最高法院著有27年上
    字第2879號判例可資參照，然由上開證人之先後證詞綜合以
    觀，可知當時丁○○從未對被告為不法之侵害，被告所言出
    於謂自衛，純屬臨訟卸責之詞，亦不足採。
(三)綜上所述，本案事證明確，被告犯行堪可認定，應依法論罪
    科刑。
二、按刑法上所謂恐嚇，祇須行為人以足以使人心生畏怖之情事
    告知他人即為已足，其通知危害之方法並無限制，凡一切以
    直接之言語、舉動，或其他足使被害人理解其意義之方法或
    暗示其如不從將加危害，而使被害人心生畏怖者，均應包括
    在內。而該言語或舉動是否足以使他人生畏怖心，應依社會
    一般觀念衡量之，如行為人之言語、舉動，依社會一般觀念
    ，均認係惡害之通知，而足以使人生畏怖心時，即可認屬恐
    嚇（最高法院22年上字第1310號判例、73年度臺上字第1933
    號判決及84年度臺上字第813號判決可資參照）。查被告以
    扣案鐮刀架住丁○○之左頸部並以台語對其恫稱：「你不可
    以動，若動就要給你死」、「今天要給你死」等語，衡諸社
    會一般觀念，當係危害他人生命、身體安全之動作及言詞，
    客觀上足使人心生畏懼之感，被告上開所為致生危害於丁○○生命、身體安全之情事，堪予認定，又被告前揭所示各次
    以刀械、言語恐嚇丁○○之行為，均係於密切接近之時間及
    同一地點實行，侵害同一被害人之法益，各行為之獨立性極
    為薄弱，且係出於同一恐嚇之目的，依一般社會健全觀念，
    在時間差距上，難以強行分離，應視為數個舉動之接續施行
    ，包括於一行為予以評價，為接續犯，應論以一罪。被告同
    時基於傷害丁○○左頸部之不確定故意，致告訴人左頸部受
    有6公分挫傷之傷害，核被告所為，係涉犯刑法第305條之恐
    嚇危害安全罪及同法第277條第1項之傷害罪。被告就前揭犯
    行，係以一行為同時觸犯上開二罪名，為想像競合犯，應依
    刑法第55條規定，從一重之傷害罪處斷，公訴人認被告所犯
    上開2罪，應予分論併罰，尚有誤會。爰審酌被告因一時忌
    妒被害人丁○○，不思理性解決，竟以上開加害生命、身體
    之手段恐嚇被害人，致其心生畏怖並受有相當程度之傷害，
    且對社會風氣產生不良影響，兼衡被告犯罪之動機、目的、
    手段、對被害人造成傷害之程度，及被告犯後猶飾詞狡辯，
    耗費司法資源甚鉅，迄今並未與被害人達成和解及其智識程
    度、家庭狀況等一切情狀，量處如主文所示之刑，併諭知易
    科罰金之折算標準。至扣案之鐮刀1支，為被告所有，係供
    其犯本案恐嚇及傷害犯行所用之物，業據被告供承在卷，爰
    依刑法第38條第1項第2款，宣告沒收之。
據上論斷，應依刑事訴訟法第299條第1項前段，刑法第277條第
1項、第305條、第55條、第41條第1項前段、第38條第1項第2款
，刑法施行法第1條之1第1項、第2項前段，判決如主文。
本案經檢察官丙○○到庭執行職務。
中    華    民    國    99    年    11    月    15    日
                  刑事第三庭  審判長法  官  郭千黛
                                    法  官  彭凱璐
                                    法  官  林拔群
以上正本證明與原本無異。
如不服本判決應於收受送達後10日內向本院提出上訴書狀，並應
敘述具體理由；其未敘述上訴理由者，應於上訴期間屆滿後20日
內向本院補提理由書（均須按他造當事人之人數附繕本）「切勿
逕送上級法院」。告訴人或被害人如對於本判決不服者，應具備
理由請求檢察官上訴，其上訴期間之計算係以檢察官收受判決正
本之日期為準。
                                    書記官  鄭鈺瓊
中    華    民    國    99    年    11    月    15    日
附錄本案所犯法條全文
中華民國刑法第277條
傷害人之身體或健康者，處3年以下有期徒刑、拘役或1千元以下
罰金。
犯前項之罪因而致人於死者，處無期徒刑或7年以上有期徒刑；
致重傷者，處3年以上10年以下有期徒刑。
中華民國刑法第305條
以加害生命、身體、自由、名譽、財產之事，恐嚇他人致生危害
於安全者，處2年以下有期徒刑、拘役或3百元以下罰金。

司法院資訊處製作；財團法人民間司法改革基金會備份。
